臺灣臺中地方法院民事判決　　　　　　　95年度訴字第3309號
原　　　告　丙○○
被　　　告　甲○○
訴訟代理人　乙○○
上列原告因被告過失傷害刑事案件，提起附帶民事訴訟（95年度
交附民字第387號），經刑事庭移送民事庭審理，於民國96年5月
15日言詞辯論終結，本院判決如下：
    主      文
被告應給付原告新臺幣貳拾壹萬陸仟貳佰玖拾柒元，及自民國九
十五年十一月二日起至清償日止，按週年利率百分之五計算之利
息。
原告其餘之訴駁回。
訴訟費用由被告負擔百分之二十，餘由原告負擔。
本判決原告勝訴部分得假執行。但被告如以新臺幣貳拾壹萬陸仟
貳佰玖拾柒元為原告預供擔保後，得免為假執行。
    事實及理由
一、兩造之主張：
  (一)原告起訴主張：被告於民國94年12月24日，駕駛車號GR－20
    58號自用小客車，沿臺中市○○路南往北方向行駛，於同日
    20時10分許，在臺中市○○路近中國石油加油站旁，於停車
    後欲起動往松竹路方向行駛時，原應注意汽車在雙向二車道
    行駛時，在快慢車道間變換車道時，應讓直行車先行，並注
    意安全距離，且依當時晴天、夜間有照明、路面乾燥、無缺
    陷、無障礙、視距良好，又無不能注意之情事，竟疏未注意
    及此，竟逕自將所駕駛上揭車牌號碼自小客車左轉駛出，而
    擦撞由原告騎乘車號PX3－893號機車，使原告人、車倒地，
    受有腰椎椎間盤凸出、左手、右腿挫傷等之傷害。爰依侵權
    行為之法律關係請求被告應賠償原告醫藥費用新台幣（下同
    ）11,277元、就醫交通費用32,535元、醫療用品費用1,485
    元、工作薪資損失96,000元（原告月薪為6,000元，計算復
    健所需療程1年4月，合計96,000元。）、營養費48,000元、
    洗髮費28,800元、後續醫療費用360,000元、減損勞動能力
    之損害300,000元、精神慰撫金300,000元，合計被告應賠償
    1,178,097元等語。並聲明：
    被告應給付原告1,178,097元，及自起訴狀繕本送達翌日即
    95年11月2日起至清償日止，按週年利率5%計算之利息。
  (二)被告則以：不爭執被告對於系爭交通事故之發生有過失，同
    意支付原告以1年4月計算之醫療費用、交通費用及後續醫療
    費用共64,812元，及對於原告關於醫療用品之支出1,485元
    亦不爭執。惟原告主張營養費、洗髮費並未提出單據，且原
    告主張不能工作之期間及減損勞動能力之損害，應由醫院鑑
    定其期間及是否有減損勞動能力，另原告請求之精神慰撫金
    亦屬過高等語，資為抗辯。並聲明：
    1.原告之訴駁回。
    2.如受不利之判決，願供擔保免為假執行。
二、下列事實為兩造所不爭執，並有診斷證明書、醫療費用收據
    、交通費用車資證明單、臺中市警察局第五分局道路交通事
    故現場圖、調查報告表(一)、(二)、現場照片、本院95年度交易
    字第667號刑事判決等為證，自堪信為真實，本院採為判決
    之基礎。
  (一)被告於94年12月24日，駕駛車牌號碼GR-2058號自用小客車
    ，原停車於臺中市○○路上，於同日晚上20時10分許欲駕車
    離開，遂由南往北方向行駛，途經陳平路近中國石油加油站
    前，適有被告騎乘車牌號碼PX3-893號機車，亦由南往北方
    向行駛，因閃避不及，而二車發生交通事故，致原告受有腰
    椎椎間盤突出、左手、右腿挫傷等傷害。
  (二)被告不爭執其就本件系爭交通事故有過失。
  (三)被告因本件系爭交通事故，因而致原告發生受傷之結果，刑
    事部分業經臺灣臺中地方法院於95年11月15日以95年度交易
    字第667號刑事判決處以因過失傷害人，處有期徒刑4月，如
    易科罰金，以900元折算1日。
  (四)原告因本件系爭交通事故所受之傷害支出醫藥費用、交通費
    用及後續醫療之必要費用共64,812元。
  (五)原告因本件系爭交通事故所受之傷害支出醫藥用品費用1,48
    5元。
三、本件訴訟之爭點：
  (一)原告主張其因本件系爭交通事故，除前述不爭執事項外，另
    受有工作薪資損失96,000元、及支出營養費48,000元、洗髮
    費28,800元、後續醫療費用（手術費用）360,000元、減少
    勞動能力之損害300,000元是否有理由？
  (二)原告主張被告應賠償之精神慰撫金，其數額以多少為適當？
四、得心證之理由：
  (一)按因故意或過失，不法侵害他人之權利者，負損害賠償責任
    。汽車、機車或其他非依軌道行駛之動力車輛，在使用中加
    損害於他人者，駕駛人應賠償因此所生之損害。不法侵害他
    人之身體或健康者，對於被害人因此喪失或減少勞動能力或
    增加生活上之需要時，應負損害賠償責任。不法侵害他人之
    身體、健康者，被害人雖非財產上之損害，亦得請求賠償相
    當之金額。民法第184條第1項前段、第192條之2前段、第19
    3條第1項、第195條第1項分別定有明文。本件被告對於其駕
    駛車輛肇事之經過，致原告發生受傷之結果，且其有過失等
    事實，並不爭執，則被告自係因過失不法侵害原告之身體而
    造成損害，且該損害與被告之過失行為間，有相當之因果關
    係，揆諸前揭法律規定，被告即應負賠償責任。是原告基於
    侵權行為之法律關係，請求被告賠償，自屬有據。茲就原告
    主張之各項請求，是否應予准許，分述如下：
    1.醫療費用、交通費用及部分後續醫療費用：
      兩造同意不包括如需另外手術治療之醫療、交通及後續醫
      療等損害以64,812元計算，是原告之請求在此範圍內，自
      屬有據。至於原告主張其可能尚須手術之後續治療費用，
      並未提出證據以實其說，且經本院函請中國醫藥大學附設
      醫院鑑定結果，亦認目前並無以腰椎手術治療之必要，是
      原告此部分之主張即難謂必要，不應准許。
    2.其他增加生活上之需要：
      原告因本件車禍事故發生後，為維持日常生活所需，購買
      下背支持帶之醫療器材支出共1,485元，有統一發票1張為
      證，且被告對此部分亦不爭執，應認原告此部分請求，亦
      屬有據。至於原告主張其餘之營養費、洗髮費等請求；然
      按民法第193條第1項所謂增加生活上之需要，係指被害人
      被害以前並無此需要，因為受侵害始有支付此費用之需要
      ，且屬必要者而言。查原告此部分關於營養費、洗髮費之
      請求，未據原告提出相關單據以證明其確有該項損害，已
      難認其主張可採；又營養費、洗髮費亦為一般人日常生活
      所可能必要之支出，原告亦未提出確切之證明以證其關於
      此部分之支出係受傷前並無此需要，因被告之過失傷害行
      為，造成其有腰椎椎間盤突出、左手、右腿挫傷等傷害後
      ，始有此項支出，經核尚非必要，自難准許。
    3.不能工作之損害：
      原告主張其因系爭交通事故所受之傷害，致無法從事其原
      先在國立台南大學招生組之工作，以月薪6,000元計算，
      復健時間約需1年4月，共受有工作薪資損失96,000元等語
      。查原告所主張此部分不能工作之損害係指其受傷就醫期
      間喪失勞動能力，故請求依1年4月之期間，按月6,000元
      計算其不能工作之損害，固據提出國立台南大學在職證明
      書為證，且其證明書內容載有「．．．因車禍發生，傷勢
      嚴重，導致無法上班。」等語，惟該大學並非專業鑑定機
      構，有無工作能力，非其所能遽以判斷者，是該證明書是
      否足為認定喪失勞動能力之根據，不無疑義。且查原告於
      94年12月24日因系爭車禍受傷後，其治療之經過為，先於
      同日至台中市佑仁醫院門診治療一次，再於同年月30日至
      中國醫藥大附設醫院急診一次，醫囑為建議在家休養及繼
      續門診追蹤治療，並於95年1月4日至同院門診一次；另於
      95年3月31日、95年4月14日、95年8 月25日至台中縣大雅
      鄉清泉醫院門診治療，同年月28日在同醫院實施脊椎攝影
      及電腦斷層檢查；期間並於95年4月24日至96年1月17日止
      在台南市徐上德復健診所門診16次、物理治療94次，有佑
      仁醫院診斷證明書、中國醫藥大附設醫院診斷證明書各一
      件為證，及本院分別向清泉醫院、徐上德復健診所調取之
      原告病歷資料在卷可證。可知原告自受傷後，未曾有住院
      超過一日以上之在醫院治療，期間之治療多為門診及復健
      治療，則其受傷後，是否在治療期間喪失勞動能力，亦非
      無疑。此外，原告亦未提出其確有1年4月無法工作之證明
      ，其此部分請求，即難准許。
    4.減少勞動能力之損害：
      原告雖主張其於系爭交通事故發生後，造成無法久坐、久
      站、搬提重物、劇烈活動等後遺症，致日常生活諸多不便
      ，日後工作勢必發生影響，爰請求300,000元之減少勞動
      能力之損害等語；惟為被告所否認，並抗辯應由醫院鑑定
      等語。經查，經本院向台中市清泉醫院、台南市徐上德醫
      院等調取原告在各該醫院治療及復健等相關病歷資料，送
      請中國醫藥大學附設醫院鑑定結果，認「依據病患之描述
      ，自受傷後即無法從事搬重物之工作至今，惟此一現象無
      法以科學之證據證明。該病患於民國94年12月30日至本院
      急診，95年1月4日至本院門診後即未再回本院門診，至96
      年3月23日回本院門診接受檢查。此次主訴為雙腳麻痛，
      無明顯運動障礙，電腦斷層顯示第四、五腰椎及第五腰椎
      第一薦椎這兩節椎間盤輕度外凸及輕度神經壓迫。依病情
      研判，目前並無腰椎手術之必要。」有該院96年5月2日院
      管檔字第0960501725號函在卷可稽，顯見原告雖因系爭交
      通事故而受傷，然經治療後，並未遺存顯著運動障害，而
      難認有減少勞動能力；且原告亦自承其就減少勞動能力之
      事實無法證明，是其此部分之請求，不應准許。
    5.非財產上損害賠償：
      又原告因被告前述侵權行為而受有傷害，有卷附上述診斷
      證明書及相關病歷資料足憑，是其身體自受相當程度之疼
      痛，且往來醫院就診、復健多次，則原告主張因被告之侵
      權行為致精神上蒙受痛苦，尚非無因，其請求被告賠償其
      所受非財產上之損害即精神慰撫金，洵屬有據。而精神慰
      撫金數額之酌定，應斟酌加害行為、兩造之身分、地位、
      家庭經濟能力，暨原告所受痛苦之程度等一切情狀。經本
      院審酌原告現為在學之大學學生，業據原告於本院言詞辯
      論時陳述明確；被告之職業為工、教育程度為專科畢業（
      見警詢筆錄）。另兩造之財產狀況，原告名下無財產，僅
      94年間有7,200元之所得；被告名下於94年間有財產資料
      一筆總額為55,000元，93年、94年分有44萬餘元、49萬餘
      元之所得，有本院依職權調取之稅務電子閘門財產調件明
      細表在卷足憑。而原告因被告之侵權行為所致之傷害，為
      受有腰椎椎間盤突出、左手、右腿挫傷等傷害，斟酌其受
      傷之情況固非甚為嚴重；然因原告所受之傷害須長期復健
      治療，僅於95年4月24日至96年1月17日止，即在台南市徐
      上德復健診所門診16次、物理治療94次，已如前述，是其
      為治療復健之需，前往醫院次數頻繁，長期承受身體、心
      靈上壓力，其受所之痛苦當屬非輕；及被告行車時，應注
      意汽車在雙向二車道行駛時，在快慢車道間變換車道時，
      應讓直行車先行，並注意安全距離之過失程度；並兩造之
      身分、地位、經濟能力之一切情狀，認原告請求被告賠償
      精神慰撫金300,000元，乃屬過高，應予核減為150,000元
      始為相當，故原告於此範圍內之慰撫金請求，尚屬適當，
      應予准許；逾此範圍之請求，即不相當，不應准許。
    6.基上，本件被告應負賠償之金額為216,297元（計算式：
      64,812＋1,485＋150,000＝216,297）。
  (二)給付有確定期限者，債務人自期限屆滿時起，負遲延責任。
    給付無確定期限者，債務人於債權人得請求給付時，經其催
    告而未為給付，自受催告時起，負遲延責任。其經債權人起
    訴而送達訴狀，或依督促程序送達支付命令，或為其他相類
    之行為者，與催告有同一之效力。民法第229條第1項、第2
    項定有明文。又遲延之債務，以支付金錢為標的者，債權人
    得請求依法定利率計算之遲延利息。但約定利率較高者，仍
    從其約定利率。應付利息之債務，其利率未經約定，亦無法
    律可據者，週年利率為百分之五，民法第233條第1項、第20
    3條亦有明文。本件原告對被告之侵權行為債權，核屬無確
    定期限之給付，既經原告起訴而於95年11月1日送達訴狀，
    有送達證書被告於起訴狀上簽收之紀錄可憑，被告迄未給付
    ，當應負遲延責任。是原告請求自刑事附帶民事起訴狀繕本
    送達被告翌日即95年11月2日起，按週年利率5%計算之法定
    遲延利息，核無不合。
  (三)綜上所述，原告依侵權行為之法律關係，請求被告給付216,
    297元，及自95年11月2日起至清償日止，按週年利率5%計算
    之利息，為有理由，應予准許。逾此部分之請求，為無理由
    ，應予駁回。
  (四)本件判決原告勝訴部分，所命給付之金額未逾五十萬元，應
    適用民事訴訟法第389條第1項第5款之規定，依職權宣告假
    執行；又被告陳明願供擔保免為假執行，經核並無不合，爰
    酌定相當擔保金額宣告之。
五、本件事證已臻明確，兩造其餘攻擊防禦方法及所舉證據，經
    審酌結果，與本件判決結論均無影響，爰不一一論述，附此
    敘明。
六、據上論結，本件原告之訴為一部有理由，一部無理由，依民
    事訴訟法第79條、第389條第1項第5款、第392條第2項，判
    決如主文。
中　　華　　民　　國　　96　　年　　5　　 月　　29　　日
                  民事第三庭    法　官　林源森
以上正本係照原本作成。
如對本判決上訴，須於判決送達後20日內向本院提出上訴狀（須
附繕本）。
中　　華　　民　　國　　96　　年　　5　　 月　　29　　日
                                書記官　童貴三
